【裁判字號】    97,簡上,191
【裁判日期】    971009
【裁判案由】    違反保護令
【裁判全文】
臺灣嘉義地方法院刑事判決             97年度簡上字第191號
上  訴  人
即  被  告  甲○○
上列上訴人即被告因違反保護令案件，不服本院中華民國97年6
月30日97年度嘉簡字第727號刑事簡易判決（聲請簡易判決處刑
案號：臺灣嘉義地方法院檢察署97年度偵緝字第2870號），提起
      上訴，本院管轄之第二審合議庭判決如下：
    主  文
上訴駁回。
    犯 罪 事 實
一、甲○○與乙○○為兄弟關係，2人間具有家庭暴力防治法第3
    條第4款所定之家庭成員關係。甲○○前因家庭暴力行為，
    經本院家事法庭於民國97年4月3日，以97年度暫家護字第17
    號核發民事暫時保護令，裁定甲○○應遠離乙○○之工作場
    所（按即嘉義市○○○路350號，以下簡稱系爭地點）至少
    100 公尺，甲○○於同年月10日（聲請簡易判決處刑書誤載
    為9日）晚間收受該保護令。詎甲○○竟基於違反上開裁定
    內容之犯意，於同年月11日至嘉義市○○○路350號內而違
    反前開裁定。
    嗣於同日中午12時20分許，為乙○○發現報警處理始悉上情
    。
二、案經乙○○訴由嘉義市政府警察局第一分局報請臺灣嘉義地
    方法院檢察署檢察官偵查後聲請簡易判決處刑。
    理  由
一、證據能力部分：
(一)、證人乙○○於警詢時之陳述：
１、按刑事訴訟法第159條之5第2項所定：「當事人、代理人或
    辯護人於法院調查證據時，知有第159條第1項不得為證據之
    情形，而未於言詞辯論終結前聲明異議者，視為有前項之同
    意。」乃係基於證據資料愈豐富，愈有助於真實發現之理念
    ，酌採當事人進行主義之證據處分權原則，並強化言詞辯論
    主義，透過當事人等到庭所為之法庭法動，在使訴訟程序順
    暢進行之要求下，承認傳聞證據於一定條件內，得具證據適
    格。此種「擬制同意」，因與同條第1項之明示同意有別，
    實務上常見當事人等係以「無異議」或「沒有意見」表示之
    ，斯時倘該證據資料之性質，已經辯護人閱卷而知悉，或自
    起訴書、原審判決書之記載而了解，或偵、審中經檢察官、
    審判長、受命法官、受託法官告知，或被告逕為認罪答辯或
    有類似之作為、情況，即可認該相關人員於調查證據之時，
    知情而合於擬制同意之要件（最高法院96年台上4174號判決
    參照）。
２、查證人乙○○於警詢時之陳述，於97年9月26日審理時，經
    本院提示並告知警詢筆錄之內容，被告甲○○除當庭表示系
    爭地點為乙○○謊報之外，對於證據能力並無表示任何異議
    （本院卷第37頁）。可見，被告於本院調查時顯已知悉該證
    據資料，然並無聲明異議，徵諸前開說明，應認關於證人乙
    ○○之警詢筆錄，具有證據能力。
(二)、關於民事暫時保護令聲請書（偵卷第17頁反面至19頁）、本
    院97年度暫家護字第17號民事暫時保護令（原審卷第15頁）
    、97年暫家護抗字第3號民事裁定（原審卷第16頁至18頁）
    ：
１、按「證據書面」乃僅就書面之意義供作證據，其存在本身並
    無何疑義，一般說來，證據書類係針對該當訴訟所作成，而
    被提供作為證據之用之書面，關於此類文書之存在及成立除
    特別情形以外，全然不生何疑慮，惟僅有其記載之內容本身
    成為證據。至於「證據物書面」乃係以書面本身之存在或狀
    態供作證據，與是否於該當訴訟作成無涉，亦與書面之作成
    人、場所、手續等無關。是證據物書面既係以書面本身之存
    在或狀態供作證據，於性質上應係屬於非供述證據（例如於
    誣告罪，記載虛偽事實之申告狀，以書面存在之本身作為證
    據，同時記載一定之事實，該申告狀乃係屬於證據物書面）
    。又刑事訴訟法第164條第1項、第2項分別規定：審判長應
    將證物提示當事人、代理人、辯護人或輔佐人，使其辨認。
    前項「證物」如係文書而被告不解其意義者，應告以要旨，
    可見於我國法上，亦承認證據物書面，且係將其歸類為證物
    。
２、查關於民事暫時保護令聲請書（偵卷第17頁反面至19頁）、
    、本院97年度暫家護字第17號民事暫時保護令（原審卷第15
    頁）、97年暫家護抗字第3號民事裁定（原審卷第16頁至18
    頁），本院乃係以該紙聲請書及該2則裁定本身之存在及形
    態作為證據使用（亦即待證事實為：乙○○本身是否聲請過
    暫時保護令及本院是否核發暫時保護令，非以保護令聲請內
    容是否屬實及核發保護令之內容是否妥適為待決事實），於
    性質上屬於證據物書面，為非供述證據，自無傳聞法則之適
    用，且該等證據又係以合法方式取得（檢察官向本院民事庭
    調閱卷證，及原審向本院民事庭調閱裁定正本），自具有證
    據能力。
二、訊據被告甲○○對於下述各點均無異詞，惟堅詞否認涉有違
    反保護令罪之犯行，辯稱：系爭嘉義市○○○路350號該址
    為伊上班工作地點，伊為生計始前去系爭地點，且案發當日
    伊見到乙○○隨即離開系爭地點，並無違反保護令之意，況
    系爭地點嗣經之後通常保護令審理結果，業經法院改判駁回
    在案云云。
(一)、乙○○於97年4月2日向本院聲請核發暫時保護令（偵卷第16
    頁反面至19頁）。
(二)、上開事件，經本院家事法庭於97年4月3日核發97年暫家護字
    第17號暫時保護令，諭令甲○○應遠離系爭地點嘉義市○○
    ○路350號100公尺（原審卷第15頁）。
(三)、甲○○於97年4月10日晚間收受該紙暫時保護令（偵卷第9頁
    、本院卷第38頁）。
(四)、甲○○於97年4月11日時有前去系爭地點嘉義市○○○路350
    號該址（警卷第2項、偵卷第9頁、第32頁，本院卷第38 頁
    ）。
(五)、甲○○對於本院97年暫家護字第17號暫時保護令有於97年4
    月11日提起抗告（警卷第2項、偵卷第27頁）。
(六)、本院於97年6月20日以97年暫家護字抗字第3號駁回甲○○所
    提之抗告（原審卷第16頁至18頁）。
三、經查：
(一)、證人乙○○前於97年4月2日向本院具狀聲請暫時保護令，嗣
    經本院家事法庭於97年4月3日核發97年暫家護字第17號暫時
    保護令，諭令被告甲○○應遠離系爭地點嘉義市○○○路35
    0號100公尺乙節，有民事暫時保護令聲請書1紙（偵卷第17
    頁反面至19頁）、本院97年度暫家護字第17號民事暫時保護
    令（原審卷第15頁）1則在卷足憑，且為被告所不爭，應堪
    信為真實。
(二)、被告對於該則民事暫時保護令不服，於97年4月11日提起抗
    告，經本院於97年6月20日以97年暫家護抗字第3號民事裁定
    駁回抗告，亦有民事抗告狀1紙（偵卷第27頁）、本院97年
    暫家護抗字第3號民事裁定（原審卷第16頁至18頁）1則在卷
    足憑。
(三)、被告係於97年4月10日晚間，收受本院97年度暫家護字第17
    號民事暫時保護令，亦據被告於檢察官97年5月12日偵訊時
    （偵卷第9頁）、本院97年9月26日審理時（本院卷第38 頁
    ）供承在卷。
(四)、被告有於97年4月11日，前去系爭地點（即暫時保護令要求
    遠離100公尺之地點），除據被告供承在外（警卷第2項、偵
    卷第9頁、第32頁，本院卷第38頁），亦據證人乙○○於警
    詢時供述綦詳（警卷第3頁至第4頁）。
(五)、關於被告有違反暫時保護令，分述如下：
１、按暫時保護令一經核發，即生效力，當事人均應暫時受保護
    令內容拘束，靜待通常保護令之終局審理結果，以達迅速藉
    由核發暫時保護令之公權力介入，緩息家庭暴力糾紛之目的
    ，避免於通常保護令准駁前損害進一步擴大，是家庭暴力防
    治法第16條第5項明文規定「暫時保護令自核發時起生效，
    於聲請人撤回通常保護令之聲請、法院審理終結核發通常保
    護令或駁回聲請時失其效力。」即係此旨。又法院嗣後審理
    終結而核發通常保護令或駁回通常保護令之聲請時，因暫時
    保護令已為通常保護令之准駁所取代，其因而自斯時起「向
    後」失其效力，並無溯及失其效力，乃屬當然。
２、家庭暴力防治法第20條第2項規定：「保護令之程序，除本
    章另有規定外，準用非訟事件法有關規定。非訟事件法未規
    定者，準用民事訴訟法有關規定。」非訟事件法第46條規定
    ：「抗告及再抗告，除本法另有規定外，準用民事訴訟法關
    於抗告程序之規定。」而依民事訴訟法第491條第1項規定：
    「抗告，除別有規定外，無停止執行之效力。」；同條第2
    項規定：「原法院或審判長或抗告法院得在抗告事件裁定前
    ，停止原裁定之執行或為其他必要處分。」。而家庭暴力防
    治法第16條第5項前段已明文規定：「暫時保護令自核發時
    起生效」。同法第20條第1項僅規定：「關於保護令之裁定
    ，除有特別規定外，得抗告」，並無抗告中得停止執行之規
    定。據上規定，暫時保護令一經法院裁定核發，即為有效之
    命令，且不因當事人提出抗告而停止執行，因此，抗告後，
    除非原法院或抗告法院曾命令停止該暫時保護令之執行，否
    則當事人仍應受該保護令之拘束。
３、查被告於該則97年暫家護字第17號暫時保護令核發後（97年
    4月3日），固曾於97年4月11日抗起抗告，惟該則暫時保護
    令並無經原核發法院或抗告法院命令停止該暫時保護令之執
    行，參諸前開說明，被告自仍應受到該則保護令之拘束。至
    於被告與證人乙○○於日後之通常保護令審理程序之中，證
    人黃國態聲請被告遠離系爭地點，固經本院家事法庭於97年
    8 月25日以就此部分尚無核發之必要，而予以駁回在案，有
    本院97年家護字第366號通常保護令1則在卷足憑，惟按暫時
    保護令自核發時起生效，於法院審理終結核發通常保護令或
    駁回聲請時失其效力，家庭暴力防治法第16條第5項定有明
    文，業如前述，是本院97年暫家護字第17號暫時保護令，就
    遠離系爭地點部分，應解為係自該時（97年8月25日）起始
    「往後」失其效力，而於此之前，其已生之效力自不受何影
    響。
４、綜上，被告既有於97年4月11日前去系爭地點，且斯時本院
    97年暫家護字第17號暫時保護令尚在有效期間內，又未經原
    核發法院或抗告法院命令停止該暫時保護令之執行，可見，
    被告於客觀上自有違反保護令之犯行。是被告辯稱：本院
    97年家護字第366號通常保護令核發後，本院97年暫家護字
    第17號暫時保護令之效力自已自始不存在，故伊並無違犯保
    護令之行為云云，洵屬對於保護令制定本旨及效力有所誤解
    ，應無足採。
(六)、次按家庭暴力防治法第16條第5項雖規定：暫時保護令自核
    發時起生效。然行為非出於故意或過失者，不罰。過失行為
    之處罰，以有特別規定者為限，刑法第12條規定甚明；而家
    庭暴力防治法關於罰則之規定，並未排除刑法第12條之適用
    ，因此，該法第61條所規定之違反保護令罪，既無處罰過失
    行為之特別規定，自必須行為人有犯罪之故意始能成罪。而
    被告曾否受送達，即攸關被告是否知悉其受有通常保護令之
    事實。查被告係於97年4月10日晚間收受本院97年暫家護字
    第17號暫時保護令，業據被告供承在卷，況被告於本院審理
    時亦供承，伊於97年4月11日前去系爭地點見到證人乙○○
    後，旋馬上離開（本院卷第39頁），足見，被告顯已受收本
    院97年暫家護字第17號暫時保護令，且已知悉其內容，是被
    告有違法保護令之故意甚明。
(七)、本院家事法庭固於97年8月25日，就被告遠離系爭地點乙節
    ，以尚無核發之必要，而予以駁回在案，有本院97年家護字
    第366號通常保護令1則在卷足憑，惟自不得因此而阻卻被告
    前於97年4月11日已成立之違反保護令犯行，及解消被告之
    犯罪故意，亦要屬當然。
(八)、綜上，本件事件明確，被告犯行洵堪認定，應予依法論科。
四、核被告所為係違反家庭暴力防治法第61條第4款之違反保護
    令罪。原審法院援引刑事訴訟法第449條第1項前段、第45 4
    條第2項，家庭暴力防治法第61條第4款，刑法第11條前段、
    第41條第1項前段。審酌被告智識程度、犯罪動機、手段，
    前無構成累犯之紀錄及犯罪後態度等一切情狀，量處拘役50
    日，並諭知以1日新台幣1000元定其易科罰金之折算標準，
    其認事用法並無違誤，量刑亦屬妥適，上訴人持執前詞提起
    上訴為無理由，應予駁回。
五、據上論斷，應依刑事訴訟法第455條之1第1項、第3項、第36
    8 條，判決如主文。
本案經檢察官王輝興到庭執行職務
中    華    民    國    97    年    10    月    9    日
                  刑事第六庭  審判長法  官  林信旭
                                    法  官  林坤志
                                    法  官  黃義成
上列正本證明與原本無異。
本件不得上訴。
中    華    民    國    97    年    10    月    9    日
                                    書記官  賴琪玲


司法院資訊處製作；財團法人民間司法改革基金會備份。
